【裁判字號】    98,上,614
【裁判日期】    980813
【裁判案由】    返還不當得利
【裁判全文】
臺灣高等法院民事裁定                   98年度上字第614號
    上  訴  人  正中法稅徵信有限公司
   （即異議人）
    法定代理人  乙○○
    訴訟代理人  甲○○
上列上訴人與被上訴人台灣中小企業銀行股份有限公司間返還不
當得利事件，上訴人於第二審為訴之追加，並對受命法官裁定異
議，本院裁定如下：
    主    文
上訴人應於收受本裁定正本之日起七日內，補繳第二審追加之訴
裁判費新臺幣萬壹仟零拾柒元。逾期不補正，以裁定駁回追
加之訴。
其餘異議駁回。
    理    由
一、上訴暨異議意旨略以：訴外人張豐美前積欠被上訴人、訴外
    人中磐企業股份有限公司（下稱中磐公司）債務，並提供其
    所有坐落台北市○○區○○段6小段224號土地（應有部分20
    2/10000）及其上台北市○○區○○街278號5樓房屋（下合
    稱系爭房地）分別設定第一、二順位抵押權。嗣被上訴人於
    台灣台北地方法院82年度民執戊字第8150號強制執行事件，
    就抵押債權溢報新台幣（下同）208萬6751元，並如數受償
    ，實屬不當得利。上訴人為中磐公司債權人，為此訴請被上
    訴人給付中磐公司208萬6751元，及自民國（下同）83年7月
    29日起至清償日止按年息百分之五計算之利息，並由上訴人
    代位受領。原審為上訴人全部敗訴判決。上訴人就敗訴部分
    全部上訴，並追加請求：(一)被上訴人應給付張豐美208萬675
    1元，及自83年7月29日起至清償日止按年息百分之五計算之
    利息，由上訴人遞為代位中磐公司受領。(二)確認被上訴人就
    張豐美所有系爭房地拍賣價金208萬6751元第一順位優先受
    償權法律關係不存在。茲追加部分與原訴訴訟標的相同金額
    亦無增加，毋須再繳納裁判費；然受命法官於本院98年7月2
    9日準備程序，命上訴人就追加部分補繳裁判費3萬2536元；
    受命法官裁定顯屬違誤，為此異議請求廢棄前開裁定等語。
二、按民事訴訟法第77條之15第3項規定，訴之變更或追加，其
    變更或追加後訴訟標的之價額超過原訴訟標的之價額者，就
    其超過部分補徵裁判費；於第二審為訴之變更、追加或依第
    54條規定起訴者，其裁判費之徵收，依前條第3項規定，並
    準用前項規定徵收之，民事訴訟法第77條之15第3項、之16
    第2項前段定有明文。次按原告之訴，有下列各款情形之一
    ，法院應以裁定駁回之，但其情形可以補正者，審判長應定
    期間先命補正：…六、起訴不合程式或不備其他要件者；第
    24 9條第1項但書、關於法院或審判長權限之規定，於受命
    法官行準備程序時準用之；受命法官或受託法官之裁定，不
    得抗告，但其裁定如係受訴法院所為而依法得為抗告者，得
    向受訴法院提出異議，民事訴訟法第249條第1項第6款、第
    272條第1項、第485條第1項分別定有明文。
三、查上訴人上訴聲明為：(一)原判決廢棄。(二)被上訴人應給付中
    磐公司208萬6751元，及自83年7月29日起至清償日止按年息
    百分之五計算之利息，並由上訴人代位受領。並追加請求：
    (一)被上訴人應給付訴外人張豐美208萬6751元，及自83年7月
    29日起至清償日止按年息百分之五計算之利息，由上訴人遞
    為代位中磐公司受領。(二)確認被上訴人就張豐美所有系爭房
    地拍賣價金208萬6751元第一順位優先受償權法律關係不存
    在（見本院98年6月15日上訴狀、98年8月11日辯論意旨狀）
    。上訴部分係代位行使中磐公司不當得利返還請求權，追加
    聲明係代位張豐美主張被上訴人無權受償208萬6751元，應
    返還不當得利予張豐美並由上訴人遞為代為受領，其不當得
    利主體既為張豐美，與原訴顯非同一訴訟標的；依上開規定
    應就超過原訴訟標的價額部分徵收裁判費。茲上訴與追加部
    分價額合計為417萬3502元（2,086,751+2,086,751=4,173,5
    02），應徵第二審裁判費6萬3573元，扣除上訴人已繳納3萬
    2536元，上訴人仍應補繳3萬1037元（63,573-32,536=31,03
    7）。
四、從而，受命法官命上訴人補繳裁判費超過3萬1037元部分，
    尚嫌速斷。異議意旨就此部分指摘受命法官裁定，為有理由
    ，應由本院合議庭自行更為裁定；爰命上訴人於收受本裁定
    正本7日內，逕向本院補繳3萬1037元，上訴人如逾限未補正
    ，即認追加之訴為不合法，以裁定駁回之。其餘部分異議為
    無理由，應駁回其異議。
中    華    民    國    98    年    8     月    13    日
                  民事第十七庭
                        審判長法  官  藍文祥
                              法  官  陳麗芬
                              法  官  吳燁山
正本係照原本作成。
對異議部分及訴訟標的價額之核定部分如不服本裁定，應於收受
送達後10日內向本院提出抗告狀，並應繳納抗告費新台幣１千元
。
中    華    民    國    98    年    8     月    13    日
                              書記官  于  誠

司法院資訊處製作；財團法人民間司法改革基金會備份。
